臺灣彰化地方法院刑事判決　　　　　　　　　　　　　九十一年度訴字第一三一號
　　公　訴　人　臺灣彰化地方法院檢察署檢察官
　　被　　　告　丙○○
　　選任辯護人　王能幸律師
右列被告因違反期貨交易法案件，經檢察官提起公訴（八十九年度偵字第四七七六號
），本院判決如左：
    主      文
丙○○無罪。
    理      由
一、公訴意旨略以：被告丙○○與丁○○（已另行判決）共同基於犯意之聯絡，由丁○○提供身份證、印章交予有犯意聯絡之第三人甲○○（丁○○之姐夫，現另案
    由台灣台北地方法院審理）前往辦理商業登記及租屋，丁○○並配合於民國八十
    八年十二月間、八十九年二月間以及八十九年三月間，分別至彰化縣員林鎮○○
    路○段三三八號中國國際商業銀行員林分行（下稱員林分行）及彰化縣政府，辦
    理租用員林分行同址六樓辦公室租用契約簽約手續及營利事業登記。旋即自八十
    九年二月間起，在員林分行同址六樓成立創興行。丙○○與丁○○均明知創興行
    之營業項目為企業經營管理顧問業，並未經財政部證券暨期貨管理委員會（下稱
    證期會）之許可核准經營期貨顧問業，竟僱用具有犯意聯絡之香港人Andy、Sunn
    y、Ricky擔任現場分析顧問，並在創興行提供電腦設備傳輸外匯交易之即時資訊
    ，供客戶看盤，及已設定號碼之電話，擅自招攬客戶匯款至澳門索羅斯公司（下
    稱索羅斯公司）在香港匯豐銀行之ΟΟ四–ΟΟ二–二–四Ο五二七八號帳戶，
    用以開設保證金戶頭，成為索羅斯公司保證金交易之客戶，再由客戶以自己名義
    向索羅斯公司下單買賣日圓、英磅、歐元、瑞士法朗等外幣，每口一千美元，手
    續費八十美元，索羅斯公司則按下筆數量，每口給予創興行新台幣（下同）五百
    元之手續費，而從事外匯保證金期貨交易之顧問事業。嗣於八十九年五月十六日
    ，經法務部調查局彰化縣調查站持搜索票在上址查獲，並扣得創興行營利事業登
    記資料、創興行計算數表、員工職前訓練資料、新聞剪報資料等物，而認被告丙○○共同涉犯期貨交易法第一百十二條第五款之未經許可擅自經營期貨顧問事業
    之罪嫌云云。
二、按事實之認定，應憑證據，如未能發現相當證據，或證據不足以證明，自不能以
    推測或擬制之方法，以為裁判基礎，最高法院著有四十年台上字第八六號判例可
    循。又認定不利於被告之事實，須依積極證據，茍積極證據不足為不利於被告事
    實之認定時，即應為有利被告之認定，更不必有何有利之證據，亦有最高法院三
    十年上字第八一六號判例可資參照。而所謂「積極證據足以為不利被告事實之認
    定」，根據同院七十六年台上字第四九八六號判例意旨，係指據為訴訟上證明之
    全盤證據資料，在客觀上以達於通常一般之人均不致於有所懷疑，而得確信被告
    確曾犯罪之程度，若未達到此一程度，而有合理懷疑之存在時，即無從為有罪之
    認定。
三、公訴意旨認被告丙○○涉犯上開罪嫌，無非以同案被告丁○○之姐夫甲○○於調
    查局調查筆錄中之指述為據。惟訊之被告丙○○，堅決否認有何前揭犯行，辯稱
    ：伊並未曾與丁○○共同設立創興行，亦未在創興行擔任任何職務，其僅曾在台
    北經營石油業務，為向中國石油公司購買石油，甲○○提及可在台設立一家公司
    以便買賣，是甲○○即以丁○○之名義成立金永達公司等語。經查，證人甲○○
    於法務部調查局調查筆錄中雖曾陳稱在八十八年間，經人介紹認識被告丙○○，
    丙○○向其表示要在台灣設立金永達石油有限公司台灣分公司，其即向丁○○索
    取身分資料交予被告丙○○，由他辦理公司登記資料，八十九年三月間才知丁○○也被登記為員林創興行負責人云云，惟甲○○其時並未具體表明創興行之實際
    負責人究否為被告丙○○，其後於偵查中甲○○即稱介紹丙○○與丁○○認識，
    設立公司是他們自己談，丁○○身分資料是丁○○拿給一個香港人Steven鄧，轉
    交給丙○○，之後設立金永達公司（見八十九年度偵字第四七七六號九十年六月
    二十七日訊問筆錄），於本院審理中稱創興行是一位叫Andy的人設立的，設立過
    程中丙○○並沒有出面，只有Andy張出面，調查中所稱丙○○找伊在台灣設立公
    司是為在台北設立金永達公司非創興行等語（見本院九十一年七月二十五日及同
    年八月二十九日筆錄），是從甲○○之證詞，顯難證實被告丙○○曾否參與創興
    行之設立。況據同案被告丁○○於法務部調查局調查筆錄中僅知其為創興行名義
    上之負責人，創興行之設立是其將資料交付甲○○辦理，實際負責人為何人，伊
    並不清楚，嗣於偵查中丁○○亦表明不知創興行之實際負責人，並稱其擔任掛名
    負責人係因透過甲○○認識Pabid吳及一些香港人，又其同意擔任公司負責人後
    ，就將身分證及印章交給Pabid吳辦理公司登記（同上偵查卷九十年七月二十四
    日訊問筆錄），其供詞雖不無迴護甲○○之意，亦未表明被告丙○○乃創興行之
    成立者，其後丁○○於本院九十一年四月二十三日審理時，雖曾稱創興行乃被告
    丙○○要其設立云云，惟其後同年七月十一日本院再次審理時，即改稱創興行乃
    甲○○要其設立，其不清楚員工之招募及經營係何人負責等語，是丁○○於九十
    一年四月二十三日本院審理時之供詞，與前後之供述差異甚鉅，其該次陳供能否
    採信，仍應參酌全卷其他證據以為憑斷。然觀之卷附之中國商銀員林分行所提供
    之房屋租賃契約書以及彰化縣政府營利事業登記統一發票設立登記申請書，創興
    行之營利事業登記及營業所之承租，均係由丁○○所為，再參酌扣案之創興行計
    算報表、員工職前訓練資料、新聞剪報資料各乙冊以及新聞分析二冊等物，其內
    容無一與被告丙○○有關，又從證人即創興行員工乙○○、戊○○在偵審中之證
    詞，渠等只知負責人為丁○○，現場負責人為二名香港人Sunny及Ricky，未曾見
    過被告丙○○等語，是從現存卷證，在無其他客觀之積極證據輔證下，並無法直
    接推論創興行乃被告丙○○所設立，或有何未經許可經營期貨顧問事業之不法行
    為，則丁○○於本院九十一年四月二十三日審理時之供述，自難予以採信。至於
    被告丙○○縱有指示丁○○於台北另成立金永達公司之情事，亦不得據此推測創
    興行亦係被告丙○○與丁○○所共同設立。此外，復查無其他積極證據足資認定
    被告丙○○有何公訴人所指違反期貨交易法第一百十二條第五款之不法犯行，本
    件既不能證明被告犯罪，自應為被告丙○○無罪之諭知。
據上論斷，應依刑事訴訟法第三百零一條第一項，判決如主文。
中　　　華　　　民　　　國　　　九十一　　年　　　九　　　月　　十二  　日
                                臺灣彰化地方法院刑事第二庭
                                    法      官  王義閔
右正本證明與原本無異。
如不服本判決，應於判決送達後十日內，向本院提出上訴狀( 須附繕本 )。
                                      法院書記官  詹國立
中　　　華　　　民　　　國　　　九十一　　年　　　九　　　月　　十二  　日
